臺灣臺南地方法院交通事件裁定　　　　 96年度交聲字第178號
原處分機關　交通部公路總局嘉義區監理所臺南監理站
異議人即受
處分人　　　乙○○
上列受處分人因違反道路交通管理處罰條例案件，對於交通部公
路總局嘉義區監理所臺南監理站，民國96年2月27日所為之裁決
處分（處分案號：嘉監南字第裁74-E00000000號），聲明異議，
本院裁定如下：
      主  文
原處分撤銷。
乙○○汽車所有人，有行車執照有效期屆滿，不依規定換領而行
駛之情形，處罰鍰新台幣玖佰元；牌照扣繳。
      理  由
一、原處分意旨略以：異議人即受處分人乙○○（下稱異議人）
    騎乘所有之車號GFY-722號重型機車，於民國94年5月11日11
    時許，在新竹縣竹東鎮○○路口前，因行照逾期，經新竹縣
    警察局竹東分局二重埔派出員警 (以下稱舉發機關)當場開
    單舉發，經由原處分機關即交通部公路總局嘉義區監理所臺
    南監理站，改以「使用註銷之牌照行駛」，依裁決時即修正
    後之道路交通管理處罰條例（下稱處罰條例）第12條第1項
    第4款、同條第2項，裁處異議人罰鍰新臺幣（下同）3600元
    ，並牌照扣繳等語。
二、本件聲明異議意旨略以：本件違規通知單上載明之違規事實
    為「行照逾期」，違規單之形式為攔停，卻無被攔停人之簽
    名，也未註明任何拒絕簽收等字樣，實屬荒謬。異議人於上
    開被舉發違規之時間係異議人之上班時間，異議人怎會騎車
    出現在明星路口（違規地點），又竹東明星路口是路旁之小
    路，不可能會設置有警察路邊檢查點，異議人實無違規單所
    舉之違規行為。異議人曾於94年3、4月間，因未戴安全帽騎
    乘機車，在明星路為警舉發，本件推論應是警員事後查證本
    人行照逾期，故在94年5月11日補開行照逾期罰單，然94年
    3、4月間本人機車牌照尚未經註銷，並無使用註銷牌照行駛
    之事實，為此聲明異議。
三、按使用註銷之牌照行駛，處汽車所有人3600元以上10800元
    以下罰鍰，並禁止其行駛；牌照扣繳之；汽車有行車執照有
    效期屆滿，不依規定換領而行駛情形者，處汽車所有人或領
    用人900元以上1800元以下罰鍰；牌照應扣繳並責令換領，
    處罰條例第12條第1項第4款、第2項、第15條第1項第5款、
    第2項，分別定有明文。
四、次按行政罰法第5條規定：「行為後法律或自治條例有變更
    者，適用行政機關最初裁處時之法律或自治條例。但裁處前
    之法律或自治條例有利於受處罰者，適用最有利於受處罰者
    之規定。」（本法業經總統於94年2月5日，以華總一義字第
    09400016841號令公布，並自95年2月5日開始施行），顯見
    行政罰法係採「從新從輕」原則，亦即違反行政法之義務之
    行為後，如法律或自治條例有變更，則行政裁處之法律適用
    ，原則上從新法即裁處時之法律，例外始從對被告較有利之
    舊法即行為時法。而本件違規行為後，道路交通管理處罰條
    例於94年12月28日修正公布，並於95年7月1日起施行，關於
    機車駕駛人行照逾期仍駕車行駛及使用註銷之牌照行駛之違
    規行為，經比較修正前後該條例第12條第1項第4款、第2項
    、第15條第1項第5款、第2項之規定，異議人行為時之法律
    即修正前之規定並無較有利於受處分人之情事，故依前揭行
    政罰法之規定，本件應適用裁處時即修正後之法律處罰，附
    此敘明。
五、本院審酌：
  (一)異議人乙○○所有之車號GFY-722號重型機車，經舉發機關
    以「行照逾期，仍於94年5月11日11時許，在新竹縣竹東鎮
    ○○路口前行駛」為由，予以製單舉發，嗣原處分機關改以
    異議人「使用註銷之牌照行駛」之違規事實，依處罰條例第
    12 條第1項第4款、同條第2項，裁處異議人3600元，並牌照
    扣繳乙節，有：
    原處分機關嘉監南字第裁74-E00000000號裁決書。
    新竹縣警察局竹縣警交字第E00000000號舉發違反道路交
      通管理事件通知單。
    機車車籍查詢表。
    等件為證，且為異議人所不否認，此部分事實當可認定。
  (二)異議人於94年3月14日在新竹縣竹東鎮○○路口前，因騎乘
    機車未戴安全帽為本件舉發機關甲○○○○舉發乙節，有本
    院依職權調閱之竹縣警交字第E00000000號舉發通知單1紙附
    卷可稽 (見本院卷第34頁)，此部分事實當可認定。又上揭
    異議人未帶安全帽違規案件舉發後移送原處分機關，經原處
    分機關發現異議人違規當時行車執照已經逾期，故通知舉發
    機關另行補單，以舉發異議人本件「行車執照逾期，仍然駕
    車行駛之違規行為」 (即本件竹縣警交字第E00000000號舉
    發違反道路交通管理事件通知單)，然舉發警員江朝南於製
    作本件舉發通知單時，原應於舉發單內違規日期欄填載為「
    94年3月14日」，卻誤載為原處分機關通知補單之日期「94
    年5月11日」，此亦有舉發機關96年5月15日東警字第096600
    1776號函可稽 (見本院卷第38、39頁)，此部分事實，亦可
    認定。足認異議人辯稱其於94年5月11日11時許在上班，並
    未騎車出現在舉發地點及推論警員係對異議人94年3月14日
    未戴安全帽違規，於94年5月11日補開行照逾期罰單等語確
    屬實在。
  (三)異議人於本院調查中雖供稱：我認為有可能於94年5月11日
    違規：我於94年5月11日在同一地點違規；好像在明星路附
    近等語。多次供稱於本件舉發通知單上之時地為警攔停舉發
    之事實。此與證人即本件舉發警員江朝南於本院調查中證稱
    之：本件是我舉發的，我當時10點到12點執行巡邏勤務，於
    中興路四段與明星路口前舉發本件違規，攔停的日期為94年
    5月11日等語 (見本院卷第21頁)相符。且證人甲○○○○並
    提出舉發機關16人勤務分配表 (見本院卷第24頁)、員
    警出入及領用槍枝彈藥登記簿 (見本院卷第25、26頁)、
    員警工作紀錄簿 (見本院卷第27頁)、違反道路交通管理
    事件統一裁罰基準表 (見本院卷第28頁)、交通違規送件
    報表 (見本院卷第29頁)、車號查詢重型機車車籍 (見本
    院卷第30頁)、車籍資料 (見本院卷第31頁)等件，以證明
    其於94年5月11日確曾在執行交通取締勤務，曾取締6件交通
    違規，並於次日即5月12日將異議人違規事項填載輸入報表
    中之事實。似已證明本件異議人於94年5月11日11時許，在
    新竹縣竹東鎮○○路口前騎乘機車為舉發機關攔停之事實。
    然查：證人甲○○○○所提出之舉發機關16人勤務分配表
    ，僅記載證人於94年5月11日10至12時執行交通取締勤務之
    事實、員警出入及領用槍枝彈藥登記簿，僅記載證人領用
    槍彈及出勤之時間、員警工作紀錄簿，僅記載執行巡邏及
    取締交通違規6件勤務之事實、違反道路交通管理事件統
    一裁罰基準表，僅為法條之記載、交通違規送件報表，僅
    記載證人於94年5月12日輸入本件舉發單單號之事實、車
    號查詢重型機車車籍、及車籍資料僅為異議人機車資料之記
    載，以上均無法證明證人甲○○○○於94年5月11日於上揭
    地點有取締異議人違規之事實。再參酌證人甲○○○○於本
    院調查中證稱：我於中興路四段與明星路口前舉發本件違
    規；我們站崗時，看到違規人未戴安全帽，所以我攔停，
    違規人的安全帽放在機車上，舉發通知單是當場開立的，未
    帶安全帽部分，好像沒有舉發，因為當天舉發4、5件，我不
    記得當時是否有開異議人未帶安全帽的舉發單，我不確定異
    議人是否有戴安全帽。舉發通知單的紅單上我有寫拒簽等
    語，舉發通知單是否為複寫我不記得了，舉發通知單沒有交
    給異議人，如果異議人拒簽，我們通常會另外寄送云云，與
    常情顯然不符 (見本院卷第21、22頁)。蓋：新竹縣竹東
    鎮○○路○段並未與明星路交接，而係與明星路三段交接，
    此有本院依職權調閱之新竹縣竹東鎮地圖1紙附卷足稽 (見
    本院卷第60頁)；證人於94年5月11日，既係因異議人未戴
    安全帽而攔停異議人，為何又未對異議人94年5月11日違規
    未戴安全帽之行為製單發？似與員警執行勤務之常情不符；
    又證人先前既明確陳述於94年5月11日係因異議人未戴安全
    帽而攔停異議人，為何其後又陳述不記得異議人當日是否未
    戴安全帽？如果異議人並無未戴安全帽之違規行為，則證人
    係因何因而攔停異議人？本件舉發通知單之黃單上所書寫
    之文字，係證人於書寫紅單時所複寫至黃單上者，此有該舉
    發黃單1紙附於本案中可稽 (見本院卷第58頁)，證人既稱於
    紅單上書寫「拒簽」2字，為何於黃單上未複印「拒簽」2字
    ？又證人既為執行交通勤務之警員，填載舉發通知單為其日
    常之職務，為何會於本院證稱其不記得本件舉發單是否有複
    寫？顯見證人甲○○○○之證言與事實有極大之出入，而不
    足採。依此本院認為異議人於本院中供稱94年5月11日曾有
    違規而遭警舉發乙節，應為94年3月14日之誤記，並無此事
    實存在。
  (四)本件異議人所有上揭車號GFY-722號重型機車之行車執照，
    於92年12月27日即已逾期乙節，為異議人所不否認，且有異
    議人之機車車籍查詢1紙足稽 (見本院卷第9頁)；而上揭機
    車之牌照，於93年11月14日上午10時36分，在新竹市○○路
    17號，因在人行道停車，被新竹市警察局交通隊拖吊，並依
    法製開竹市警交字第E00000000號舉發通知單。因異議人逾
    期未到案，又未對於原處分機關之裁決聲明異議，故經原處
    分機關於94年4月29日將上揭牌照予以吊銷乙節，有機車車
    籍查詢 (見本院卷第9頁)、車籍資料 (見本院卷第31頁)、
    原處分機關96年5月25日嘉監南字第0960111843號函 (見本
    院卷第48頁)等件可證，此部分事實即可認定。
  (五)依此，本件異議人騎乘機車違規之時間為94年3月14日，即
    在92年12月27日行車執照逾期之後，在94年4月29日機車牌
    照吊銷之前，原處分機關依處罰條例第12條第1項第4款、第
    2項「使用註銷之牌照行駛」之規定處罰異議人罰鍰3600元
    ，牌照扣繳，即失所據。
六、綜上所述，異議人並無上揭「使用註銷之牌照行駛」之違規
    事實，本院認為異議人聲明異議為有理由，自應以裁定將原
    處分經聲明異議部分撤銷；然異議人騎乘機車仍有行車執照
    有效期屆滿，不依規定換領而行駛之違規情形，亦應由本院
    另為裁定如主文第2項所示。
七、據上論斷，應依道路交通案件處理辦法第20條，裁定如主文
    。
中　　華　　民　　國　　96　　年　　9 　　月　　10　　日
　　　　　　　　　　　　　交通法庭法　官　蔡直青
以上正本證明與原本無異。
如不服本裁定，應於收受送達後5日內向本院提出抗告狀。（應
附繕本）
 　　　　　　　　　　　　　　　　書記官   劉鴻瑛
中　　華　　民　　國　　96　　年　　9 　　月　　11　　日
